【裁判字號】    89,台上,4035
【裁判日期】    890713
【裁判案由】    貪污
【裁判全文】
最高法院刑事判決                              八十九年度台上字第四○三五號
    上  訴  人  甲○○
    選任辯護人  王炳輝律師
右上訴人因貪污案件，不服台灣高等法院台中分院中華民國八十九年一月二十六日第
二審更審判決（八十八年度上更(一)字第二四三號，起訴案號：台灣台中地方法院檢察
署八十六年度偵字第六二九九、八三六三、九三一一號），提起上訴，本院判決如左
：
    主  文
原判決撤銷，發回台灣高等法院台中分院。
    理  由
本件原判決認定上訴人甲○○係台灣電力股份有限公司台中區營業處總務課土木工程
師，自民國八十五年間起，負責審核該營業處新建辦公大樓公共空間視聽設備工程之
審核設計圖說、數量、編列預算、訂定施工說明書，及初步估定價格等業務，為依據
法令從事公務之人員。王建森（業經判決無罪確定）於八十五年二月間，借用仕楓工
程設計有限公司名義，承攬上開工程之設計工作，而由其經營之學苑企業有限公司實
際從事該設計工作，並有意參與投標該工程。為企望上訴人以後在相關業務，在不違
背其職務範圍內能多予幫忙，乃於八十六年二月間農曆春節後某日，邀上訴人前往台
中市○○路○段一二四號其所經營基智工程顧問有限公司台中分公司欣賞音響，而於
上訴人離去時，贈與其代理進口市價約新台幣一萬二千元之音響喇叭一對。上訴人明
知王建森贈與其喇叭之行為，與其承辦上開業務有關，竟仍予以收受等情。因而撤銷
第一審關於上訴人部分之判決，改判論處上訴人依據法令從事公務之人員，對於職務
上之行為，收受賄賂罪刑，固非無見。
惟查：(一)事實審法院本於調查所得之資料，以供述證據認為一部為真實者，固得採取
或捨棄其一部，以為裁判之根據，但其所以採取或捨棄一部分之心證理由，應詳為闡
述，方足以昭折服。原判決固採取上訴人於八十六年三月十一日偵查中所為王建森將
上開喇叭送給伊之供述，作為上訴人為本件犯行之憑據（見原判決理由一之(二)）。然
上訴人於同一偵查期日，經檢察官告以王建森於同月七日偵查中所供述「甲○○說要
買有關音響喇叭，伊該段期間比較忙，所以還沒去向甲○○收錢」等情之要旨，則供
稱如王建森所說，意即指係向王建森購買該喇叭，而非接受贈與（見他字卷第七六、
一二○頁）。足見上訴人於同一偵查期日，對究竟係以受贈抑或購買之方式，取得該
喇叭乙節，所為供述前後齟齬不一，不無疑義。乃原審並未詳實說明如何取捨上訴人
於同一偵查期日前後不同供述之理由，即遽為前揭認定，難謂無理由不備之違誤。(二)
審理事實之法院，對於被告有利及不利之證據，應從各方面詳予調查，期能發現真實
。原判決以上訴人於八十六年三月十一日偵查中，對檢察官訊以為何收受王建森交付
之喇叭後，「經過二年」未付款乙節，未能為合理之解釋為由，進而推斷上訴人並非
向王建森購買前揭喇叭（見原判決理由一之(三)）。然依原判決事實欄之記載，王建森
係於八十六年二月間農曆春節後某日，交付前揭喇叭予上訴人，而由卷內資料以觀，
上訴人係於同年三月六日經檢察官訊問後，即遭羈押，迄同月十一日檢察官訊問後，
准予具保停止羈押（見他字卷第十七、三七至三九、四三、一二○、一三六頁）。經
核自八十六年二月間農曆春節後某日王建森交付該喇叭，迄同月十一日上訴人應訊時
，前後歷時約一個月，並非「經過二年」，且其間上訴人自同年三月六日至十一日遭
羈押，則能否以上開事由，推論上訴人並非向王建森購買該喇叭，尚非無疑。乃原審
未詳查究明，即遽為前開認定，要嫌速斷。(三)採為判決基礎之證據資料，必須經過調
查程序，而顯出於審判庭者，始與直接審理主義相符合，否則其所踐行之訴訟程序，
即屬違背法令。又證物應提示被告，令其辨識，為刑事訴訟法第一百六十四條所明定
。原判決以扣案之音響喇叭一對為憑據，認定上訴人對於職務上之行為，收受王建森
所交付之系爭喇叭一對，而對上訴人論以收受賄賂罪責，則該喇叭自屬原審採為判決
基礎之證據資料。然原審於審判期日並未提示上開喇叭，予上訴人辯論之機會，即據
為上訴人不利之認定，自有應於審判期日調查之證據而未予調查之違誤。以上或為上
訴意旨所指摘，或為本院得依職權調查之事項。上訴人上訴意旨指摘原判決不當，非
無理由，應認有發回更審之原因。又原判決不另為無罪諭知部分，因公訴人認其與本
件有罪部分，有裁判上一罪關係，亦應併予發回。
據上論結，應依刑事訴訟法第三百九十七條、第四百零一條，判決如主文。
中      華      民      國    八十九    年      七      月     十三     日
                              最高法院刑事第八庭
                                  審判長法官  吳  雄  銘
                                        法官  池  啟  明
                                        法官  石  木  欽
                                        法官  郭  毓  洲
                                        法官  吳  三  龍
      右正本證明與原本無異
                                              書  記  官
中      華      民      國    八十九    年      七      月     十七     日


司法院資訊處製作；財團法人民間司法改革基金會備份。
